【裁判字號】    98,易,661
【裁判日期】    980504
【裁判案由】    詐欺
【裁判全文】
臺灣臺北地方法院刑事判決               98年度易字第661號
公  訴  人  臺灣臺北地方法院檢察署檢察官
被      告  丙○○
                      號1樓
上列被告因詐欺案件，經檢察官提起公訴（97年度偵字第25375
號）及移送併辦（臺灣臺北地方法院檢察署檢察官98年度偵字第
6386號及臺灣臺中地方法院檢察署檢察官97偵字第28331號），
被告於準備程序中先就被訴事實為有罪之陳述，經本院告以簡式
審判程序之旨，並聽取當事人之意見後，本院合議庭裁定行簡式
審判程序，判決如下：
    主  文
丙○○犯幫助共同詐欺取財罪，處有期徒刑肆月，如易科罰金，
以新臺幣壹仟元折算壹日。
    事  實
一、丙○○因家中積欠地下錢莊債務，無力償還，經濟狀況困難
    ，而在網際網路上結識一名姓名年籍不詳之成年「張先生」
    後，明知現今社會個人申請行動電話門號使用並無限制，而
    「易付卡」作為撥打電話所用話資之行動電話門號類型更因
    具申請簡便，且不易追查持用人之真實姓名資料等特性，而
    成為詐騙集團詐騙時使用之工具，仍基於幫助共同詐欺之犯
    意，於民國97年3 月21日，由「張先生」及其助手「蔡期忠
    」偕同丙○○南下至臺中後，接續分別在臺中市○區○○○
    路119 號1 樓遠傳忠明門市，向和信電信公司申請行動電話
    0000000000號門號，及在臺中市○區○村路○ 段54號統一超
    商美生門市申辦行動電話易付卡0000000000號門號後，旋即
    交由「張先生」使用，並收受新臺幣（下同）4800元代價。
    嗣「張先生」所屬詐騙集團取得上開行動電話門號後，復意
    圖為自己不法所有，而為下列犯行：
  (一)97年5 月2 日上午9 時許，某詐欺集團成年人員以上開丙○○申請之行動電話門號0000000000號電話撥打予乙○○○向
    其佯稱：其帳戶遭人利用涉及洗錢，需將存款領出及轉匯云
    云，並將電話轉交予自稱檢察官「劉金德」之人，致使乙○○○因而陷於錯誤，而於同日下午6 時許，在臺中縣豐原市
    ○○路，交付現金160 萬元予某詐騙集團成員，復於同年月
    5 日匯款62萬元、70萬元予詐騙集團指定之冒名申辯之「王
    天佑」、「鄭妙如」分別位於台中商業銀行民雄分行及合作
    金庫商業銀行朴子分行帳戶內。後因乙○○○察覺有異，始
    知受騙。嗣後於97年5 月7 日為警循線查獲丙○○，始悉上
    情。
  (二)於97年5 月19日晚間7 時35分許，由某詐欺集團成年成員以
    丙○○申請之上開0000000000號電話撥打予丁○○，佯稱其
    網站購物付款錯誤，應前往自動櫃員機更正，致丁○○陷於
    錯誤，依指示匯款2 萬9987元至杜錦榮（業經臺灣臺中地方
    法院檢察署檢察官不起訴處分）所有之合作金庫建成分行帳
    戶中，旋即遭提領一空，致生財產損害。
  (三)於97年7 月2 日，馬毓燦（另案偵辦）撥打自由時報G4求職
    版廣告刊登之丙○○所申辦上開0000000000號行動電話應徵
    工作，自稱「蔡主任」之詐欺集團成員即要求馬毓燦提供國
    民身分證影本、健康保險卡影本及銀行帳戶供其使用，馬毓
    燦即提供其不知情之女友李珈禎之臺灣新光銀行三重分行帳
    號0000000000000000號存摺、提款卡與密碼，供詐欺集團成
    員使用。嗣於同年月4 日，許宜靜、甲○○分別遭欺集團成
    員詐騙而匯款1 萬1964元、2 萬2367元至李珈禎上開銀行帳
    戶中，旋即遭提領一空，致生財產損害。而張先生取得上開
    物品後，即持之作為所屬詐欺集團之詐欺工具所用。
二、案經丁○○訴請臺南市警察局第一分局及臺中市政府警察局
    第三分局報告，以及乙○○○訴由臺中縣警察局豐原分局報
    告臺灣臺中地方法院檢察署呈請臺灣高等法院檢察署檢察長
    令轉臺灣臺北地方法院檢察署檢察官偵查起訴及移送併辦，
    以及臺北縣政府警察局報告臺灣板橋地方法院檢察署移轉臺
    灣臺北地方法院檢察署檢察官移送併辦，本院合議庭裁定改
    依簡式審判程序審理。
    理  由
一、認定犯罪事實之證據：
    上揭犯罪事實，業據被告丙○○於警詢、偵查及本院審理時
    坦承不諱。就被告申辦行動電話門號部分，並有統一超商預
    付卡門號申請書影本1 張（臺灣臺中地方法院檢察署97年度
    偵字第28331 號卷第9 頁）、輕鬆打客戶資料卡影本1 張（
    臺灣臺中地方法院檢察署97年度核交字第1425號卷第12頁）
    ，統一超商美生門市網路查詢地址1 張（本院卷第14之1 頁
    ）等在卷為憑。
  (一)就事實欄(一)告訴人乙○○○遭詐騙之證據有：告訴人乙○○○於警詢中之指訴，匯款申請書2 張，詐騙集團成員冒用「
    王天佑」、「鄭妙如」名義分別向台中商業銀行民雄分行以
    及合作金庫商業銀行朴子分行申辦帳戶之開戶資料及交易明
    細表，被告申辦0000000000行動電話門號之通聯紀錄等在卷
    為憑（臺中市警察局豐原分局刑案偵查卷宗第1 至2 頁、第
    8 至16頁、第22至24頁）
  (二)就事實欄(二)告訴人丁○○遭詐騙之證據有：告訴人丁○○於
    警詢中之指訴及匯款單1 張，同案被告杜錦融於警詢中之供
    述，及杜錦融申辦之合作金庫銀行帳戶交易明細資料等在卷
    為憑（臺中市警察局第三分局刑案偵查卷宗第2 至4 頁、第
    8 至13頁、第16頁）。
  (三)就事實欄(三)被害人許宜靜、甲○○遭詐騙之證據有：另案被
    告馬毓燦之自白，被害人許宜靜、甲○○於警詢中之證述及
    匯款單，證人李珈禎於警詢及偵查中之證述，李珈禎之臺灣
    新光商業銀行三重分行開戶基本資料及交易明細表影本，以
    及被告申辦0000000000號行動電話門號通聯紀錄等在卷為憑
    （臺灣臺北地方法院檢察署98年度偵字第6386號卷第5 至6
    頁、第10至21頁）。
    足見被告上開任意性自白確與事實相符，應堪採信。綜上所
    述，本件事證已明，被告犯行堪以認定。
二、按刑法上之幫助犯，係對於犯罪與正犯有共同之認識，而以
    幫助之意思，對於正犯資以助力，而未參與實施犯罪之行為
    者而言（最高法院75年度臺上字第1509號、88年度臺上字第
    1270號判決意旨參照）。是如未參與實施犯罪構成要件之行
    為，且係出於幫助之意思提供助力，即屬幫助犯，而非共同
    正犯。本件被告提供所申辦行動電話門號提供他人使用，所
    實施者並非詐欺構成要件之行為，僅係予以該收受之真實姓
    名年籍不詳「張先生」、「蔡期忠」等人之成年男子助力，
    使之易於實施取財犯行，屬幫助犯。而本件詐騙集團成員，
    或出面向被告收買行動電話門號，或撥打電話對多位被害人
    施用詐術，或出面向被害人收取現金或提領詐騙款項等等，
    足見人數至少有二人以上，其等應屬詐欺罪之共同正犯無疑
    。此部分起訴書犯罪事實欄已論及詐騙「集團」，自屬具犯
    意聯絡、行為分擔之多數人組合，僅未及明確記載並有論罪
    法條漏引之情形，但仍無損屬公訴範圍，附此敘明。是核被
    告所為，係犯刑法第339 條第1 項、第30條第1 項、第28條
    共同詐欺取財罪之幫助犯；並依刑法第30條第2 項之規定，
    按正犯之刑減輕之。爰審酌被告申辦行動電話門號予他人使
    用，所為已影響社會正常通訊或經濟交易安全，並幫助他人
    規避警方查辦，及本件4 位被害人所受詐騙金額高達上百萬
    元，被告於警詢、偵查及本院審理中坦承因家中經濟困難而
    犯罪之動機、目的及手段，並考量被告知所悔悟，目前年紀
    尚輕，卻已身懷六甲，以及被告於本案中僅獲利4800元等一
    切情狀，量處如主文所示之刑，並諭知易科罰金之折算標準
    ，以示警懲。
據上論斷，依刑事訴訟法第452 條、第273 條之1 、第299 條第
1 項前段，刑法第28條、第30條第1 項、第2 項、第339 條第1
項、第47條第1 項、第41條第1 項前段，刑法施行法第1 條之1
，判決如主文所示。
本案經檢察官呂俊儒到庭執行職務
中    華    民    國    98    年    5     月    4     日
                  刑事第十九庭  法  官  紀文惠
上正本證明與原本無異。
如不服本判決應於收受送達後10日內向本院提出上訴書狀，並應
敘述具體理由；其未敘述上訴理由者，應於上訴期間屆滿後20日
內向本院補提理由書（均須按他造當事人之人數附繕）「切勿逕
送上級法院」。
                                書記官  游曉婷
中    華    民    國    98    年    5     月    4     日
附錄本案論罪科刑法條全文：
中華民國刑法第339條
（普通詐欺罪）
意圖為自己或第三人不法之所有，以詐術使人將本人或第三人之
物交付者，處5年以下有期徒刑、拘役或科或併科1千元以下罰金
。
以前項方法得財產上不法之利益或使第三人得之者，亦同。
前二項之未遂犯罰之。


司法院資訊處製作；財團法人民間司法改革基金會備份。
